臺灣橋頭地方法院民事裁定
109年度消債更字第76號
聲請人即債  劉致嘉即劉峯彰
務人                
0000000000000000

代  理  人  蔡秋聰  法扶律師
上列當事人因消費者債務清理事件聲請更生，本院裁定如下：
    主  文
聲請人劉致嘉即劉峯彰自民國一百零九年九月十八日下午四時起
開始更生程序。
命司法事務官進行本件更生程序。
    理  由
一、聲請意旨略以：聲請人即債務人劉致嘉即劉峯彰前向陽信商
    業銀行股份有限公司（下稱陽信銀行）辦理貸款等，致積欠
    無擔保債務計新臺幣（下同）611,220元，因無法清償債務
    ，乃於民國109年2月間向本院聲請前置調解，因無法負擔債
    權人所提還款方案而於同年3月19日調解不成立，因聲請人
    有不能清償債務或有不能清償之虞，復未經法院裁定開始清
    算程序或宣告破產，爰依法聲請准予裁定更生等語。
二、按「債務人不能清償債務或有不能清償之虞者，得依本條例
    所定更生或清算程序，清理其債務。」消費者債務清理條例
    （下稱消債條例）第3條定有明文。衡以消費者與金融機構
    間債之關係之發生，係依契約自由原則及相互間之信賴為基
    礎，此為社會經濟活動得以維繫及發展之重要支柱，債務人
    經濟窘迫，固不應任其自生自滅，債權人一方之利益，仍不
    能因之摒棄不顧。是債務人於協商程序中，自應本於個人實
    際財產及收支狀況，依最大誠信原則，商討解決方案。如終
    究不能成立協商，於聲請更生或清算時，法院審酌上開條文
    所謂「不能清償或有不能清償之虞」，自宜綜衡債務人全部
    收支、信用及財產狀況，評估是否因負擔債務，而不能維持
    最基本之生活條件；所陳報之各項花費，是否確屬必要性之
    支出；如曾有協商方案，其條件是否已無法兼顧個人生活之
    基本需求等情，為其判斷之準據。
三、經查：
  ㈠聲請人前向陽信銀行辦理貸款等，致現積欠無擔保債務至少6
    11,220元，前因無法清償債務，而於109年2月間向本院聲請
    前置調解，因無法負擔債權人所提還款方案而於109年3月19
    日調解不成立等情，有109年2月14日前置調解聲請狀所附債
    權人清冊、財團法人金融聯合徵信中心前置協商專用債權人
    清冊、信用報告、調解筆錄等件在卷可稽，堪信為真實。
  ㈡聲請人任職於日月光半導體製造股份有限公司，依108年2月
    至109年1月薪資明細表所示，此期間薪資、獎金總額為400,
    734元，核每月平均薪資約33,395元，而其名下僅新光人壽
    保險解約金90,207元，108年度申報所得402,559元，核每月
    平均所得33,547元，現勞工保險投保薪資30,300元等情，有
    財產及收入狀況說明書、勞工保險被保險人投保資料表、綜
    合所得稅各類所得資料清單暨國稅局財產歸屬資料清單、10
    9年5月8日陳報狀所附薪資明細表、薪資轉帳存摺內頁、新
    光人壽保險股份有限公司陳報狀附卷可稽。則查無聲請人有
    其他收入來源，佐以聲請人提出薪資明細表為證，則以聲請
    人主張之收入來源，應全非虛罔，是以薪資明細表所示每月
    平均薪資、獎金共33,395元作為核算其現在償債能力之基礎
    ，應能反映真實收入狀況。
  ㈢至支出部分，聲請人主張獨力扶養1名未成年子女。按直系血
    親相互間，互負扶養之義務，民法第1114條第1款定有明文
    。查聲請人與配偶育有1名108年生之未成年子女，配偶因子
    女年幼尚在家照顧子女，其108年度即未全年工作，每月平
    均所得僅12,146元等情，有戶籍謄本、本院稅務電子閘門財
    產所得調件明細表附卷可證。扶養費用部分，依消債條例第
    64條之2第1、2項，並參照民法第1118、1119條規定，其負
    扶養義務之程度，亦應考量其目前身負債務之窘境，所負擔
    之扶養義務能力，自非比一般，在無其他更為詳實之資料可
    供佐證之情形下，故本院認定以109年度高雄市最低生活費
    標準之1.2倍15,719元為標準，則聲請人每月應支出之子女
    扶養費應以15,719元為度；至聲請人個人日常生活必要費用
    部分，審酌聲請人負債之現況，基於社會經濟活動之互賴及
    誠信，該日常生活所需費用，自應節制開支，不得有超越一
    般人最低生活標準之享受，否則反失衡平，本院依消債條例
    第64條之2第1項，參酌衛福部社會司所公告歷年最低生活費
    標準，109年度高雄市最低生活費標準13,099元之1.2倍為15
    ,719元，則聲請人每月最低生活費除有特殊情形並有證據證
    明者外，自宜以此為度，始得認係必要支出，然聲請人主張
    每月個人必要生活費及扶養費共33,566元，應屬過高，應以
    上開本院核算扶養費及個人必要生活費標準共31,438元列計
    ，較為可採。
  ㈣綜上所述，以聲請人現每月之收入33,395元為其償債能力基
    準，扣除其每月扶養費及個人必要生活費31,438元後僅餘1,
    957元，而聲請人目前負債總額為611,220元，扣除保險解約
    金90,207元後，債務餘額為521,013元，以上開餘額按月攤
    還結果，約22年期間始能清償完畢，堪認聲請人確有不能清
    償債務或有不能清償之虞之情事。從而，聲請人主張已不能
    清償債務，聲請本院准予更生，依所舉事證及本院調查結果
    ，即無不合。
四、末按「法院開始更生程序之裁定，應載明其年、月、日、時
    ，並即時發生效力。」、「法院裁定開始更生或清算程序後
    ，得命司法事務官進行更生或清算程序，必要時得選任律師
    、會計師或其他適當之自然人或法人一人為監督人或管理人
    。」消費者債務清理條例第45條第1 項、第16條第1 項分別
    定有明文。本件聲請人其目前收入及財產狀況，不能履行債
    務，依聲請人其目前收入及財產狀況，未償之債務亦屬不能
    清償，有如上述。此外，復查無聲請人有消費者債務清理條
    例第46條各款所定駁回更生聲請等事由，從而，聲請人聲請
    更生，洵屬有據，應予准許，爰命司法事務官進行本件更生
    程序。
五、依消費者債務清理條例第11條第1 項、第45條第1 項、第16
    條第1 項，裁定如主文。
中　　華　　民　　國　 109　　年　　9 　　月　　18　　日
                      　　民事庭　法　官　李姝蒓
以上正本係照原本作成。
本裁定已於109年9月18日下午4時公告。
本裁定不得抗告。
中　　華　　民　　國　 109　　年　　9 　　月　　18　　日
  　                              書記官　郭南宏